【裁判字號】    99,上易,1127
【裁判日期】    991111
【裁判案由】    毀棄損壞
【裁判全文】
臺灣高等法院臺中分院刑事判決        99年度上易字第1127號
上  訴  人
即  被  告  戊○○
選任辯護人  郭隆偉律師
上列上訴人因毀棄損壞案件，不服臺灣臺中地方法院99年度易字
第1586號中華民國99年6月23日第一審判決(起訴案號：臺灣臺中
地方法院檢察署99年度偵續字第338號)，提起上訴，本院判決如
下：
    主  文
原判決撤銷。
戊○○幫助犯致令他人物品不堪用罪，處拘役參拾日，如易科罰
金，以新臺幣壹仟元折算壹日。
    犯罪事實
一、戊○○明知真實姓名年籍不詳綽號「阿偉」之成年男子，因
    與位於臺中市南屯區○○○路99號之甲○○○○○○股份有
    限公司(下稱女兒紅餐飲公司)有消費糾紛，而欲前往女兒紅
    餐飲公司潑灑油漆，竟基於幫助綽號「阿偉」之成年男子致
    令他人物品不堪用之犯意，於民國(下同)97年11月30日凌晨
    1時30分左右，駕駛車牌號碼0537-EX號自用小客車(登記車
    主為詹金美，使用人為戊○○)，在臺中市○區○○路上蝸
    牛網咖外，搭載綽號「阿偉」之成年男子，於同日凌晨2時
    32分左右，至女兒紅餐飲公司外，由綽號「阿偉」之成年男
    子持裝有紅色油漆之袋子下車，朝女兒紅餐飲公司之玻璃大
    門、大理石地板及大門旁米色裝潢等處，潑灑紅色油漆，致
    使上開大理石地板2塊喪失原先整體外觀美化之效用(玻璃大
    門及門旁米色裝潢則已清洗回復) ，足以生損害於女兒紅餐
    飲公司。嗣因女兒紅餐飲公司之特助張寶仁發覺女兒紅餐飲
    公司遭他人潑灑油漆情事，報警處理，並經警方調閱女兒紅
    餐飲公司店門口監視器錄影光碟檢視後，循線查獲上情。
二、案經女兒紅餐飲公司委由張寶仁訴由臺中市警察局第四分局
    報告臺灣臺中地方法院檢察署檢察官偵查起訴。
    理  由
壹、證據能力部分：
一、證人張寶仁於警詢時之證述，為被告以外之人於審判外之言
    詞陳述，且經被告之辯護人於本院言詞辯論程序時爭執其之
    證據能力，經核亦無刑事訴訟法第159條之1至第159條之4所
    定得為證據之例外情形，依刑事訴訟法第159條第1項之規定
    ，證人張寶仁於警詢之言詞陳述，對於被告無證據能力。
二、再按被告以外之人於審判外之陳述，雖不符刑事訴訟法第
    159條之1至同條之4之規定，而經當事人於審判程序同意作
    為證據，法院審酌該言詞陳述或書面陳述作成時之情況，認
    為適當者，亦得為證據；當事人、代理人或辯護人於法院調
    查證據時，知有第159條第1項不得為證據之情形，而未於言
    詞辯論終結前聲明異議者，視為有前項之同意，同法第159
    條之5定有明文。立法意旨在於傳聞證據未經當事人之反對
    詰問予以核實，原則上先予排除。惟若當事人已放棄反對詰
    問權，於審判程序中表明同意該等傳聞證據可作為證據；或
    於言詞辯論終結前未聲明異議，基於尊重當事人對傳聞證據
    之處分權，及證據資料愈豐富，愈有助於真實發見之理念，
    且強化言詞辯論主義，使訴訟程序得以順暢進行，上開傳聞
    證據亦均具有證據能力。本件其餘在下列判決理由中所載被
    告以外之人於審判外所為陳述經援引為證據者(包括各項書
    證)，因檢察官與被告、辯護人於本院辯論終結前，對於證
    據能力均不爭執，本院審酌各該證據作成時之狀態，也認無
    不法取供之情形，與待證事實具有關聯性等情況，認為適當
    ，應認得為本案之證據，故亦均有證據能力。
貳、實體部分：
一、訊據上訴人即被告(下稱被告)戊○○於本院審理時，固坦承
    有於上開時地搭載綽號「阿偉」之人前往女兒紅餐飲公司等
    情，惟矢口否認犯罪，辯稱：其對於綽號「阿偉」之人要去
    潑漆之事並不知情云云，然查：
  被告於偵查及原審均曾為認罪之表示(見偵續卷第49頁、原
    審卷第15頁背面、第17頁)，且被告於檢察官偵訊時供稱：
    其於案發當時駕車搭載「阿偉」去女兒紅餐廳，「阿偉」下
    車朝女兒紅餐廳丟油漆，當時帶1包袋子下去等語(見偵續卷
    第47頁)，復有車籍查詢基本資料詳細畫面1紙、錄影監視器
    錄影光碟1片、錄影監視畫面翻拍照片8張及現場照片11張在
    卷(見警卷第22至29頁)可證，再佐以綽號「阿偉」之人朝女
    兒紅餐飲公司所潑灑之紅色油漆，係用白色透明塑膠袋承裝
    ，此有97年11月30日上午9時52分、9時54分所拍攝之現場照
    片3張在卷可證(見警卷第25至27頁)，被告又自承其駕車搭
    載「阿偉」自臺中市○區○○路駛至臺中市南屯區○○○路
    ，則其在路途中對於綽號「阿偉」之人持該裝有紅色油漆之
    白色透明塑膠袋，於深夜前往女兒紅餐飲公司之目的，並無
    不知之理，是其辯稱並不知情云云，並不足採。
  按刑法第354條之毀損器物罪，其行為態樣包括毀棄、損壞
    及致令不堪用，其中所謂「致令不堪用」，乃係指損壞以外
    其他足使他人之物喪失其特定目的之效用者而言。告訴代理
    人張寶仁於檢察官偵訊時指稱：女兒紅餐廳遭潑漆之範圍係
    面對大門右側之門外及旁邊之水池，請清潔公司、石材美容
    公司協助清理油漆之汙漬，大理石部分因油漆不易清除，必
    須更換等語(見偵卷第20至21頁)；告訴代理人己○○於本院
    審理中亦指稱：女兒紅餐飲公司被潑漆之後，目前已經修復
    完全，其請外包廠商做大理石更換，因為之前請負責大理石
    人員來清潔後，大理石的材質及色澤都已經變質，所以需要
    更換大理石。大理石有二塊。大理石詳細尺寸大約是法庭地
    板二塊磁磚的長度。玻璃門部分，是做清洗動作即可，沒有
    必要更換。女兒紅餐廳部分只有更換大理石2塊，因為在大
    門口遭潑漆，客人會不敢上門，所以，業者認定大理石有更
    換的必要，以維護大門的清潔性及一致性等語(見本院99年9
    月23日審判筆錄第4至5頁、99年10月28日審判筆錄第10頁)
    ；證人即清潔公司人員丙○○於本院審理中亦證稱：女兒紅
    餐飲公司凌晨的時候被潑漆，早上其收到消息，要其馬上過
    去處理，其有去處理被潑在牆面及地上的油漆，因潑漆已經
    有點乾掉，先用溶劑處理，但漆都已經滲入牆面，很難處理
    ，所以用強酸強鹼來處理。大理石已經被油漆滲入到毛細孔
    裡面，石材的表面已經沒有光亮了。處理費用加在服務費裡
    面，大約在2萬元左右，其清潔公司跟女兒紅餐飲公司是採
    月包方式，事後有跟女兒紅餐飲公司請款等語(見本院99年
    10月28日審判筆錄第4頁)；證人即大理石公司會計乙○○於
    本院審理中證稱：女兒紅餐飲公司的地板被潑漆時，伊等有
    去處理，先去拆除受損的大理石，然後請工人量尺寸，然後
    送到加工廠加工，然後再安裝新的大理石上去。一共換2塊
    ，被換下來的大理石表面光澤已經不見，因經過清除，就會
    霧掉。安裝新的2塊大理石大約花費4萬2千多元。換下來的
    大理石，已經當垃圾清運清掉，因為敲下來後一定是不完整
    的等語(見本院99年10月28 日審判筆錄第5至6頁)。顯見綽
    號「阿偉」之人朝女兒紅餐飲公司之玻璃大門、大理石地板
    及大門旁米色裝潢等處潑灑紅色油漆，致使大理石地板因油
    漆滲入而表面失去光澤。依一般社會通念，餐飲公司之大理
    石地板等之裝潢外觀，在設計上，除原有功能之正常使用外
    ，尚有整潔、美觀之特殊功能，若沾染油漆，非經一定時間
    或付出相當金錢，並委由專業人員使用其技術，實難加以回
    復。而當時大理石地板所呈現之狀態已足減損客人來店消費
    之意願，並亦破壞店內之整體美觀，衡情女兒紅餐飲公司之
    大理石地板已達不堪使用之程度甚明，是被告之辯護人辯稱
    其效用並未減損，應不構成毀損罪等語，難以採信。
  此外，本件復有女兒紅餐飲公司遭毀損器物維修單據1紙在卷
    可稽，本件事證明確，被告犯行洵堪認定，應依法論科。
二、按刑法上之幫助犯，係指以幫助之意思，對於正犯資以助力
    ，而未參與實施犯罪之行為者而言。被告戊○○明知綽號「
    阿偉」之人攜帶油漆欲前往女兒紅餐飲公司潑漆，仍駕車搭
    載其前往，並於事後駕車載其離去現場，被告上開行為，要
    屬犯罪構成要件以外之行為，本院復查無被告對於綽號「阿
    偉」之人所為犯行之實施，有何犯意聯絡或行為分擔之事實
    ，則被告應屬以幫助他人實行犯罪行為之意思，參與構成要
    件以外之行為，為幫助犯。故核被告所為，係犯刑法第30條
    第1項前段、第354條致令他人物品不堪用罪之幫助犯。被告
    幫助他人犯毀損罪，為幫助犯，應依刑法第30條第2項之規
    定減輕其刑。原審以被告犯罪事證明確，予以論罪科刑，固
    非無見，惟原審疏未審酌被告與綽號「阿偉」之人並非共同
    正犯關係，亦漏未審酌女兒紅餐飲公司之玻璃大門、門旁米
    色裝潢之效用並未喪失或減損(詳如後述)，即有未當，故被
    告提起上訴否認犯罪，雖無理由，然原判決既有上開可議之
    處，自屬無可維持，應由本院將原判決撤銷改判。爰審酌被
    告犯罪之動機、目的、手段，未明究理，參與毀損他人物品
    之部分犯行，輕忽他人財產法益，而使女兒紅餐飲公司受有
    財產上之損害，並衡事發迄今未能與女兒紅餐飲公司達成民
    事和解，其犯後坦承部分犯行，及女兒紅餐飲公司所受損害
    之金額大約4萬2千多元等一切情狀，量處如主文第2項所示
    之刑，並諭知易科罰金之折算標準。
三、公訴意旨另以：女兒紅餐飲公司於上開時地遭潑漆後，其玻
    璃大門、門旁米色裝潢喪失部分之效用，因認被告此部分亦
    涉犯刑法第354條致令他人物品不堪用罪之罪嫌等語。惟查
    ，告訴代理人己○○於本院審理中指稱：女兒紅餐飲公司被
    潑漆之後，目前已經修復完全，玻璃門部分，是做清洗動作
    即可，沒有必要更換。女兒紅餐廳部分只有更換大理石2塊
    等語(見本院99年9月23日審判筆錄第4至5頁、99年10月28日
    審判筆錄第10頁)，顯見女兒紅餐飲公司除大理石地板2塊因
    難以復原而不得不更換外，其玻璃大門、米色裝潢均透過清
    洗程序復原，其效用並未受損或喪失，是綽號「阿偉」之人
    此部分之所為尚未達既遂之程度，而因刑法第354條並無未
    遂犯之處罰規定，本應為無罪之諭知，然此部分既與本院上
    開論罪科刑部分，檢察官認有實質上之一罪關係，故不另為
    無罪之諭知，附此說明。
據上論斷，應依刑事訴訟法第369條第1項前段、第364條、第299
條第1項前段，刑法第30條第1項前段、第2項、第354條、第41條
第1項前段，刑法施行法第1條之1第1項、第2項前段，判決如主
文。
本案經檢察官丁○○到庭執行職務。
中    華    民    國    99    年    11    月    11    日
            刑事第五庭    審判長法  官  趙  春  碧
                                法  官  卓  進  仕
                                法  官  林  宜  民
以上正本證明與原本無異。
不得上訴。
                                書記官  吳  雅  菁
中    華    民    國    99    年    11    月    11    日
附錄本判決論罪科刑法條：
中華民國刑法第354條
(毀損器物罪)
毀棄、損壞前二條以外之他人之物或致令不堪用，足以生損害於
公眾或他人者，處2年以下有期徒刑、拘役或5百元以下罰金。

司法院資訊處製作；財團法人民間司法改革基金會備份。
